【裁判字號】    98,上訴,3748
【裁判日期】    981203
【裁判案由】    毒品危害防制條例等
【裁判全文】
臺灣高等法院刑事判決                98年度上訴字第3748號
上  訴  人  臺灣士林地方法院檢察署檢察官
上  訴  人
即  被  告  甲○○
選任辯護人  黃國堂律師
上  訴  人
即  被  告  乙○○
選任辯護人  林永勝律師
上列上訴人等因被告違反毒品危害防制條例案件，不服臺灣士林
地方法院96年度訴字第954 號，中華民國98年1 月23日第一審判
決（起訴案號：臺灣士林地方法院檢察署96年度偵字第9039號）
，提起上訴，本院判決如下：
    主  文
原判決關於甲○○、乙○○有罪部分，均撤銷。
甲○○共同販賣第二級毒品，處有期徒刑柒年貳月。如附表一編
號一所示扣案之行動電話壹具（含門號0000000000號SIM卡壹枚
）沒收，如附表一編號二所示未扣案之販賣第二級毒品所得新臺
幣壹仟元與乙○○連帶沒收，如全部或一部不能沒收時，以渠等
財產連帶抵償之；又明知為禁藥，而轉讓，處有期徒刑陸月；又
明知為禁藥，而轉讓，處有期徒刑陸月。應執行有期徒刑捌年。
如附表一編號一所示扣案之行動電話壹具（含門號0000000000號
SI M卡壹枚）沒收，如附表一編號二所示未扣案之販賣第二級毒
品所得新臺幣壹仟元與乙○○連帶沒收，如全部或一部不能沒收
時，以渠等財產連帶抵償之。
乙○○共同販賣第二級毒品，累犯，處有期徒刑肆年。如附表一
編號一所示扣案之行動電話壹具（含門號0000000000號 SIM卡壹
枚）沒收，如附表一編號二所示未扣案之販賣第二級毒品所得新
臺幣壹仟元與甲○○連帶沒收，如全部或一部不能沒收時，以渠
等財產連帶抵償之。
其他上訴駁回。
    事  實
一、乙○○前曾因施用毒品案件，經臺灣板橋地方法院於民國92
    年10月14日以92年度簡字第2699號判決判處有期徒刑 3月確
    定，於92年12月16日易科罰金執行完畢；復因轉讓毒品案件
    ，經臺灣板橋地方法院於94年 1月19日以93年度訴字第2339
    號判決判處有期徒刑6月確定，於94年3月10日易科罰金執行
    完畢。詎(一)甲○○、乙○○均猶不知悔改，均明知甲基安非
    他命係毒品危害防制條例公告之第二級毒品，不得販賣，竟
    意圖營利，共同基於販賣第二級毒品甲基安非他命之犯意聯
    絡，先自不詳管道販入取得第二級毒品甲基安非他命後，利
    用00000000 00號行動電話作為聯絡工具，於96年6月24日12
    時39分許，林漢忠持0000000000行動電話撥打給持有行動電
    話0000000000之乙○○，乙○○將電話轉給甲○○接聽，甲
    ○○即與林漢忠約定以新臺幣（下同） 1,000元之價格，販
    售第二級毒品甲基安非他命 1包給林漢忠，再由乙○○於同
    日13時許，在臺北市○○區○○街66號 3樓住處外，將毒品
    交付予林漢忠。(二)又甲○○明知甲基安非他命為第二級毒品
    ，並經行政院衛生署明令公告列為禁藥管理（安非他命業經
    行政院衛生署於69年12月 8日以衛署藥字第301124號公告自
    69年12月8日起禁止輸入、製造，自70年6月 1日起禁止販賣
    ，更於75年 7月11日以衛署藥字第597627號公告一概禁止使
    用，並在79年10月 9日以衛署藥字第904142號函明令公告列
    為禁藥），竟各基於無償轉讓屬禁藥甲基安非他命之犯意，
    於96年6月24日22時許、96年6月間某日某時許，均在其臺北
    市○○區○○街66號3樓住處內，各無償提供約0.3公克至0.
    5公克之甲基安非他命予林漢忠。嗣為警於96年7月19日10時
    5分許，持搜索票前往臺北市○○區○○街66號3樓查獲，並
    扣得供販賣毒品聯絡用行動電話1具（含門號 0000000000號
    SIM卡1枚），另扣得與本件犯罪無涉之第二級毒品安非他命
    2包、電子磅秤1台、帳冊2本、行動電話2具（ SIM卡號分別
    為0000000000、0000000000）、分裝袋1包及分裝勺1支、吸
    食器1組。
二、案經臺北縣政府警察局移送臺灣士林地方法院檢察署檢察官
    偵查起訴。
    理  由
壹、程序方面
一、按被告之自白，非出於強暴、脅迫、利誘、詐欺、疲勞訊問
    、違法羈押或其他不正之方法，且與事實相符者，得為證據
    ，刑事訴訟法第156 條第1 項定有明文。查被告甲○○之辯
    護人雖主張被告甲○○於警詢時之供述，因前後矛盾，警詢
    筆錄自係在警員以脅迫及誤導方式下所製作，並無證據能力
    等語。惟查，經原審法院於97年12月1 日就被告甲○○之警
    詢錄音進行勘驗結果為：1.警詢過程一問一答，可以聽到電
    腦打字的聲音，顯係當場製作筆錄；2.警詢過程警員詢問的
    語氣平和，並未使用強暴脅迫的方式詢問被告；3.偵查卷第
    9 、10頁警員提示0000000000號電話監察譯文，詢問被告甲
    ○○何意，係由警員陳述後確認被告真意後記載被告回答內
    容；4.偵查卷第10頁警員詢問「你是否有販賣安非他命不法
    情事」被告回答承認；5.除以上部分之外，警詢錄音內容與
    偵查卷第7~11頁警詢筆錄內容相符一節，有原審法院勘驗筆
    錄一份附卷可按（參原審卷第94頁），則被告甲○○上開主
    張於警詢時所為自白不具任意性等語，自難憑採信，是其於
    警詢時之自白，顯無前揭法條所指之不法情事，自不足以排
    除其證據能力。
二、按被告以外之人於審判外之言詞或書面陳述，除法律有規定
    者外，不得作為證據，刑事訴訟法第159 條第1 項固有明文
    。惟被告以外之人於偵查中向檢察官所為之陳述，除顯有不
    可信之情況者外，得為證據，刑事訴訟法第159條之1第 2項
    亦有明文。所謂不可信性情況，法院應審酌被告以外之人於
    陳述時之外在環境及情況，例如陳述時之心理狀況、有無受
    到外力干擾等，以為判斷是否有形式上顯然不可採信之依據
    。經查，證人即共同被告甲○○、乙○○於檢察官訊問時所
    為證述，就被告乙○○、甲○○而言，屬於被告以外之人於
    審判外之陳述；證人林漢忠於檢察官訊問時所為證述，亦屬
    被告以外之人於審判外之陳述，俱屬傳聞證據，惟彼等於檢
    察官偵查時，係以證人之身分陳述，並經告以具結義務及偽
    證處罰，命證人朗讀結文後具結，係於負擔偽證罪之處罰心
    理下而為證述，並以具結擔保其供述之真實性，又無受其他
    不當外力干擾之情形，是證人即被告甲○○、乙○○、證人
    林漢忠於偵查中在檢察官面前具結所為之證述，查無顯然不
    可信之情況，依上開規定，自均得為證據。
三、通訊監察：
  (一)按有事實足認被告或犯罪嫌疑人有最輕本刑為 3年以上有期
    徒刑之罪嫌，並危害國家安全或社會秩序情節重大而有相當
    理由可信其通訊內容與本案有關，且不能或難以其他方法蒐
    集或調查證據者，偵查中得由檢察官核發通訊監察書，96年
    7月11日修正公布前之通訊保障及監察法第5條第1項第1款、
    第2項定有明文。查本案係依臺灣桃園地方法院檢察署96年6
    月 5日96年桃檢玲藏聲監（續）字第000717號通訊監察書，
    就門號0000000000號行動電話實施通訊監察，監察期間自96
    年6月5日上午10時起迄96年7月4日上午10時止，嗣經監聽被
    告甲○○、乙○○所使用之上開門號行動電話，而得知被告
    二人販售毒品對象之一為持有0000000000號行動電話之林漢
    忠等情，有上開通訊監察書、通訊監察書電話附表、通訊監
    察譯文表等影本各 1份在卷可稽（參原審法院96年度聲搜字
    第916號卷第7頁至第19頁）。本院審諸前開通訊監察書業已
    載明案由、監察對象、監察之通訊種類及號碼等足資識別之
    特徵、監察處所、監察理由、監察期間、監察方法、聲請機
    關或依職權核發、執行機關、適用法條、監察結果報告等事
    項，符合前揭通訊保障及監察法之法定程式，該通訊監察所
    得之錄音應有證據能力，當無疑義。
  (二)又偵查人員將監聽內容製作成譯文，乃係將上開監聽紀錄轉
    為具體文字紀錄，為該通訊監察之「派生證據」，係員警或
    其他執法人員針對個別刑事案件所製作，且往往為認定被告
    有罪與否之重要依據，是偵查機關或其他執法人員於刑事案
    件就被告以外之人於審判外陳述所為之紀錄，雖不得逕以同
    法第159條之4第 1款規定視為傳聞法則之例外情形，惟按被
    告以外之人（包括證人、鑑定人、告訴人、被害人及共同被
    告等）於審判外之陳述雖不符刑事訴訟法第159條之1至 之4
    等 4條之規定，而經當事人於審判程序同意作為證據，法院
    審酌該言詞陳述或書面陳述作成時之情況，認為適當者，亦
    得為證據；當事人、代理人或辯護人於法院調查證據時，知
    有刑事訴訟法第159條第1項不得為證據之情形，而未於言詞
    辯論終結前聲明異議者，視為有前項之同意，同法第 159條
    之5 定有明文。立法意旨在於傳聞證據未經當事人之反對詰
    問予以核實，原則上先予排除。惟若當事人已放棄反對詰問
    權，於審判程序中表明同意該等傳聞證據可作為證據；或於
    言詞辯論終結前未聲明異議，基於尊重當事人對傳聞證據之
    處分權，及證據資料愈豐富，愈有助於真實發見之理念，且
    強化言詞辯論主義，使訴訟程序得以順暢進行，上開傳聞證
    據亦均具有證據能力。本件偵查人員依據前揭通訊監察內容
    製成之譯文，其性質雖屬傳聞證據，且查無符合同法第 159
    條之1至之4等前 4條之情形，於本院行準備程序時予以提示
    並告以要旨，當事人或辯護人已知上述筆錄乃傳聞證據，仍
    均不爭執其證據能力（參本院卷第41頁），且迄至言詞辯論
    終結前亦未聲明異議，本院審酌上開證據資料製作時之情況
    ，尚無違法不當及證明力明顯過低之瑕疵，亦認為以之作為
    證據應屬適當，揆諸前開規定，認該通訊監察譯文應具有證
    據能力。
四、另本案所引用之非供述證據，並無證據證明係公務員違背法
    定程序所取得，並經本院依法踐行調查證據程序，檢察官、
    被告二人及其等之選任辯護人亦均不爭執各該證據之證據能
    力，復查無依法應排除其證據能力之情形，是本件認定事實
    所引用後述之非供述證據，均有證據能力，合先敘明。
貳、實體方面
一、販賣毒品部分：
    訊據被告甲○○、乙○○固不否認有如附表二通訊監察譯文
    所載之時間，與林漢忠通話內容，並由被告乙○○將甲基安
    非他命交付林漢忠之事實，惟均矢口否認有販賣第二級毒品
    甲基安非他命予林漢忠之犯行，被告甲○○辯稱：伊與林漢
    忠係朋友，伊沒有得到任何利益，安非他命係伊與林漢忠合
    資購買的云云，被告乙○○辯稱：伊沒有販賣安非他命給林
    漢忠，伊只是替被告甲○○接電話，幫其轉交給林漢忠而已
    云云。經查：
  (一)證人林漢忠於原審審理時結證稱：伊有使用0000000000號手
    機，乙○○綽號「小蘭」（音譯），甲○○綽號「阿旭」，
    伊所稱的「阿去」就是「阿旭」，伊在96年 6月24日12點39
    分16秒這通電話中所提的「東西」指安非他命，「差一張」
    指欠一千元，本來就約定一千元，這通電話是伊與阿旭的通
    話，但一開始是乙○○接的。而同日13時11分13秒的電話係
    伊與乙○○的通話，告知乙○○伊已到達甲○○住處樓下，
    當天是小蘭拿毒品給伊，但伊沒拿錢給小蘭，先欠錢。同日
    22時 1分45秒的通話內容是要拿一千元給甲○○，並跟他說
    伊中午買的安非他命不小心掉在地上。伊當天中午拿的毒品
    是放在門的旁邊，鞋櫃處，小蘭告訴伊，安非他命放在鞋櫃
    處，叫伊自己去拿等語（參原審卷第106頁至第107頁、第10
    9頁至第111頁、第115頁至第116頁），而觀以證人林漢忠上
    開所證，就其於96年 6月24日中午，與被告甲○○、乙○○
    電話聯繫，約定購買 1,000元之安非他命，並透過被告乙○
    ○指示，在被告甲○○住家鞋櫃處取得上開毒品，其證述向
    被告等購買毒品之日期、交易地點、價格及交易方式，均具
    體明確，並與如附表二所示之被告甲○○、乙○○與證人林
    漢忠之監聽譯文通話內容（參偵查卷第96頁）互核一致，此
    外，復有供販賣毒品聯絡用行動電話1具（含門號000000000
    0號SIM卡 1枚）扣案為證，益徵證人林漢忠前揭證述應與事
    實相符，堪以採信。
  (二)至被告甲○○、乙○○雖於原審辯稱：伊等係與證人林漢忠
    合資購買甲基安非他命等語，惟顯與上開事證有間，已難憑
    信，而證人林漢忠於偵查中結證稱：伊給甲○○錢，他會合
    夥拿去買，再給伊出資金額之數量毒品，如果是出資一起買
    ，電話中會講清楚等語（參偵查卷第60頁），經核如附表二
    所示之證人林漢忠與被告甲○○於96年 6月24日之監聽通聯
    譯文，並無提到合資購買一節，誠然認該次毒品交易係被告
    甲○○與證人林漢忠一同合資購買毒品，雖證人林漢忠於原
    審審理時又改證稱：合資購買毒品並非事前在電話約定，係
    伊拿給錢被告甲○○時說到等語（參原審卷第 117頁），經
    檢察官質問關於合資購買毒品細節，證人林漢忠對於被告甲
    ○○事先未獲得證人同意，即以二人名義共同購買毒品、證
    人林漢忠對購買毒品並未出資、被告甲○○向何人購買毒品
    、被告甲○○係以多少價錢購買多少數量毒品等節，證人林
    漢忠或表示沈默，或回答不知道（參原審卷第 118頁），顯
    與合資購買毒品之經驗不符，是證人林漢忠於原審審理時改
    稱與被告甲○○事後合資購買甲基安非他命之證言，係迴護
    被告，不足採信，從而，被告甲○○、乙○○上開合資購買
    毒品之辯解，顯係事後避重就輕之詞，委無足取。
  (三)查販賣甲基安非他命毒品係違法行為，非可公然為之，且有
    其獨特之販售通路及管道，復無公定價格，容易增減分裝之
    份量，而每次買賣之價量，可能隨時依雙方關係深淺、資力
    、需求量及對行情之認知、來源是否充裕、查緝鬆嚴、購買
    者被查獲時供述購買對像之可能風險評估等，而異其標準，
    非可一概而論，本件被告甲○○、乙○○既不承認渠等有上
    揭販賣安非他命之事實，本院自無從查得販入安非他命之真
    正價格及是否因非法販賣安非他命予上揭證人林漢忠而獲得
    具體利潤之金額，然按近年來政府為杜絕毒品之氾濫，對於
    查緝施用及販賣毒品之工作，無不嚴加執行，販賣毒品罪又
    係重罪，設若無利可圖，衡情一般持有毒品之人當無輕易將
    所持有之安非他命轉售他人而甘冒於再次向他人購買時，而
    有被查獲移送法辦之危險之理，且不論是瓶裝或袋裝之安非
    他命，均可任意分裝或增減其份量，而每次買賣之價量，亦
    隨時隨雙方關係之深淺、當時之資力、需要程度及對行情之
    認知等因素而為機動地調整，因之販賣之利得，除經坦承犯
    行，或帳冊價量均臻明確外，委難察得實情，職是之故，縱
    未確切查得販賣賺取之實際差價，但除別有事證，足認係按
    同一價格轉讓，確未牟利外，尚難執此即認非法販賣之事證
    有所不足，致知過坦承者難辭重典，飾詞否認者反得逞僥倖
    ，而失情理之平。而被告二人與證人林漢忠間並無特殊重要
    情誼或至親關係，被告二人竟費心自甘承受重典，涉險販賣
    第二級毒品，當有牟利之圖。是被告二人販賣甲基安非他命
    具有營利之意圖一節，應可認定。綜上所述，本件事證已臻
    明確，被告二人上揭犯行足可認定，均應依法論科。
二、轉讓禁藥安非他命部分：
    上揭被告甲○○於96年6 月間，在其臺北市○○區○○街66
    號3樓住處內，2次無償轉讓約0.3公克至0.5公克之甲基安非
    他命予證人林漢忠之事實，業據被告於偵查、原審及本院審
    理時均坦承不諱（參偵卷第63頁、原審卷第18頁、第156 頁
    、本院卷第64頁正面、第66頁反面），核與證人林漢忠於偵
    查及原審審理時之證述相符（參偵查卷第63頁、原審卷第10
    8頁、第113頁至第114頁），是被告甲○○2次轉讓禁藥犯行
    ，堪以認定，本件事證明確，應依法論科。
三、關於被告之論罪科刑，經查：
  (一)被告二人行為後，毒品危害防制條例第4條條文雖業於98 年
    5 月20日修正公布，而依毒品危害防制條例第36條規定：「
    本條例自公布後6個月施行」，該條應自公布後6個月施行，
    其理由如下：1.本次毒品危害防制條例並未另特定施行日期
    ，應回歸本條例即依毒品危害防制條例第36條規定，自公布
    後 6個月施行；2.符合立法原意，因有關其他相關授權法規
    作業及執行層面尚未完備，必須有一定緩衝期配合的緣故；
    3.97年 4月30日修正公布第24條條文，亦未另規定其施行日
    期，惟實務上仍認有第36條之適用。本次修正，自應為同一
    解釋；4.中央法規標準法第13條規定：「法規明定自公布或
    發布日施行者，自公布或發布之日起算至第三日起發生效力
    」，係以法規有明定自公布或發布日施行者始有適用。惟本
    次修正毒品危害防制條例相關條文並未規定「本法修正條文
    自公布日施行」，故與中央法規標準法第13條尚屬有間，此
    時應回歸中央法規標準法第14條之適用；5.法律定有特定施
    行日期，之後如修正條文有自公布日施行之需要時，則應另
    立一項規定：「本法修正條文自公布日施行」，以資區分。
    例如公平交易法第49條、政府採購法第 114條、積體電路電
    路布局保護法第41條、健康食品管理法第31條；6.98年5 月
    20日修正公布之毒品危害防制條例修正條文，涉及多項授權
    法規修正或訂定，須定有一定施行日期，以完備相關法令修
    訂及行政作業程序，其主管機關法務部立法原意亦認為本次
    修正條文應回歸同條例第36條規定，自公布後6個月施行。
    此與司法院主管無日出條款之民、刑事法律之修正（例如：
    96年12月12日修正公布之刑事訴訟法第121條、96年12月26
    日修正公布公證法第22條等），向來立法體例上未明定施行
    日期者，均自公布之日起算至第三日起發生效力者，不能等
    同論之。據此，被告二人行為後，毒品危害防制條例既經修
    正施行，應依刑法第2條第1項規定為新舊法之比較適用。查
    被告行為時之毒品危害防制條例第4條第2項規定：「製造、
    運輸、販賣第二級毒品者，處無期徒刑或七年以上有期徒刑
    ，得併科新臺幣七百萬元以下罰金。」修正後同條項規定：
    「製造、運輸、販賣第二級毒品者，處無期徒刑或七年以上
    有期徒刑，得併科新臺幣一千萬元以下罰金。」經比較修正
    前後條文，其法定刑有期徒刑部分新舊法之規定相同，惟罰
    金刑部分，修正後得併科罰金之數額已提高，以被告行為時
    之規定有利於被告，依刑法第2條第1項前段規定，應適用修
    正前之毒品危害防制條例規定。又有關本件沒收之從刑規定
    ，自應依主刑之規定，適用修正前之毒品危害防制條例規定
    ，併此敘明。
  (二)按甲基安非他命係毒品危害防制條例第 2條所列之第二級毒
    品，不得非法販賣、轉讓，且甲基安非他命業經行政院衛生
    署75年 7月11日衛署藥字第597627號公告，為有效管理安非
    他命類藥品與其衍生物之冊類及其製劑，經公告禁止使用，
    屬藥事法規之禁藥，亦同時屬毒品危害防制條例第2條第2項
    第 2款所定之第二級毒品，依法不得販賣、轉讓。又按藥事
    法第83條第1項係於93年4月21日修正公佈，同年月23日施行
    ，為毒品危害防制條例之後法，且藥事法第83條第 1項之法
    定刑為7年以下有期徒刑，得併科500萬元以下罰金，與毒品
    危害防制條例第8條第2項之法定刑為6月以上5年以下有期徒
    刑，得併科70萬元以下罰金相較，自以藥事法第83條第 1項
    之法定刑為重，參以毒品之範圍尚包括影響精神物質與其製
    品，而藥事之管理，亦非僅止於藥品之管理，毒品危害防制
    條例與藥事法二者，並無必然之特別法與普通法關係。故除
    有轉讓之第二級毒品達毒品危害防制條例第8條第6項之一定
    數量，經依法加重後之法定刑較藥事法第83條第 1項之法定
    刑為重之情形外，因藥事法第83條第 1項為後法，且為重法
    ，應優先適用藥事法處罰（最高法院96年度臺上字第3582號
    判決意旨參照）。本件被告甲○○轉讓甲基安非他命予證人
    林漢忠，依被告甲○○及證人林漢忠於原審之證述，其轉讓
    各僅約施用1次之份量，約0.3公克至 0.5公克，未達行政院
    93年1月7日院臺法字第0930080551號令頒轉讓持有毒品加重
    其刑之數量標準第 2條關於第二級毒品在10公克以上之規定
    ，亦無證據足以證明被告甲○○轉讓之毒品已達上揭標準，
    故依法規競合，以重法優於輕法之適用法則，關於被告甲○
    ○轉讓甲基安非他命予證人林漢忠，自應適用藥事法之規定
    論處。
  (三)核被告甲○○、乙○○於96年 6月24日販賣甲基安非他命予
    林漢忠，係犯修正前毒品危害防制條例第4條第2項之販賣第
    二級毒品罪。被告二人販賣毒品甲基安非他命前持有毒品之
    低度行為，應為販賣之高度行為所吸收，不另論罪。被告二
    人就上開犯行有犯意聯絡及犯行分擔，應依共同正犯論處。
    被告乙○○有犯罪事實欄所載之論罪科刑執行紀錄，有本院
    被告前案紀錄表在卷可稽，是其於有期徒刑之執行完畢後，
    五年以內故意再犯本件有期徒刑以上之罪，為累犯，應依刑
    法第47條第 1項規定加重其刑，無期徒刑部分，則依法不得
    加重。又按犯罪之情狀顯可憫恕者，認科以最低度刑仍嫌過
    重者，得酌量減輕其刑，刑法第59條定有明文；被告乙○○
    於本件所參與者，係為被告甲○○接聽購買毒品者之來電，
    並依被告甲○○之指示交付購毒者毒品，考量其參與程度及
    販賣毒品之數量非鉅，所獲之不法利益甚微而誤觸重典，情
    輕法重，客觀上顯足以引起一般之同情，犯罪之情狀顯可憫
    恕，本院認即令科以被告乙○○修正前毒品危害防制條例第
    4條第2項之罪之法定最低本刑七年有期徒刑仍嫌過重，爰依
    刑法第59條規定，予以酌量減輕其刑，並依法先加後減之。
    又被告甲○○二次無償轉讓甲基安非他命之所為，均係犯藥
    事法第83條第 1項之轉讓禁藥罪，被告甲○○持有甲基安非
    他命之低度行為，各為轉讓之高度行為所吸收，均不另論罪
    。另被告甲○○先後販賣第二級毒品甲基安非他命、二次轉
    讓禁藥之行為，犯意各別、時間不同，自應分論併罰。
四、原審對被告甲○○、乙○○二人予論罪科刑，固非無見。惟
    查：(一)按被告以外之人於審判外之言詞或書面陳述，除法律
    有規定者外，不得作為證據，刑事訴訟法第159條第1項定有
    明文。原審認被告犯有本件轉讓禁藥之犯行，雖以證人林漢
    忠於偵查之供述為其裁判之依據，惟並未說明該項供述得作
    為本案證據之理由，尚有未合；(二)被告甲○○、乙○○二人
    行為後，毒品危害防制條例業於98年5月20日修正公布，並
    自公布後6個月施行，業如前述，原審未及比較新舊毒品危
    害防制條例之規定而為法律之適用，亦有未合；(三)販賣毒品
    之犯罪所得，應依修正前毒品危害防制條例第19條第1項規
    定予以沒收，在共同正犯間，並應採連帶沒收，於主文中為
    「連帶沒收」及「連帶抵償」之諭知，始屬適法（如後述）
    。被告甲○○、乙○○二人就販賣第二級毒品甲基安非他命
    之犯行既係共犯，自應對如附表一編號二所示被告二人販賣
    毒品之犯罪所得予以連帶沒收，原審疏未就被告二人共同販
    賣第二級毒品所得為「連帶沒收」及「連帶抵償」之諭知，
    尚有違誤。被告甲○○、乙○○二人提起本件上訴，分別否
    認有販賣第二級毒品甲基安非他命之犯行，被告甲○○上訴
    意旨另以原審量刑過重，及檢察官上訴意旨以原審就被告二
    人關於此部分之犯行量刑過輕，固均無理由，惟被告乙○○
    指摘原審量刑過重等語，則為有理由，且原審判決存有上開
    可議之處，當屬無可維持，自應由本院將原判決被告二人關
    於有罪部分均撤銷改判。
五、爰審酌被告甲○○、乙○○販賣第二級毒品，使人沉迷於毒
    癮，對社會治安有相當程度影響，惟念其等販賣甲基安非他
    命之次數僅一次、數量及所得之利潤均非鉅大，兼衡被告甲
    ○○二次轉讓毒品甲基安非他命予林漢忠，所為足以擴散毒
    品並增加施用毒品之人口，並戕害友人之身心健康，其犯罪
    所生社會之危害，然犯後坦承犯行，轉讓禁藥之目的、數量
    等一切情狀，就被告二人上開犯行，分別量處如主文第2項
    、第3項所示之刑，並就被告甲○○部分定應執行之刑。
六、按沒收含有保安處分之性質，在剝奪犯罪者因犯罪而取得之
    財產上利益，以遏止犯罪，與罰金屬刑罰之性質有別。修正
    前毒品危害防制條例第19條第1項規定「犯第四條至第九條
    、第十二條、第十三條或第十四條第一項、第二項之罪者，
    其供犯罪所用或因犯罪所得之財物，均沒收之，如全部或一
    部不能沒收時，追徵其價額或以其財產抵償之」，係刑法第
    38條第1項第2款、第3款沒收之特別規定。於共同正犯，因
    其犯罪所得係合併計算，且於全部或一部不能沒收時以其財
    產抵償之，為避免執行時發生重複沒收、抵償之情形，故各
    共同正犯之間係採連帶沒收主義，於裁判時僅諭知連帶沒收
    ，不得就全體共同正犯之總所得，對各該共同正犯分別重複
    諭知沒收。是販賣毒品之犯罪所得，應依修正前毒品危害防
    制條例第19條第1項規定予以沒收，在共同正犯間，並應採
    連帶沒收，於主文中為「連帶沒收」及「連帶抵償」之諭知
    ，始屬適法（最高法院96年度台上字第3450號、97年度台上
    字第 485號判決意旨參照）。如附表一編號一所示扣案之行
    動電話1具（含0000000000號SIM卡 1張）係供被告甲○○、
    乙○○販賣甲基安非他命時聯絡所用之物，且為被告乙○○
    所有，業據其等自承在卷，應依修正前毒品危害防制條例第
    19條第 1項規定沒收之，而被告甲○○、乙○○販賣毒品所
    得為1,000元，雖未扣案，亦應依同條例第19條第1項之規定
    諭知連帶沒收，如全部或一部不能沒收時，以其財產連帶抵
    償之。至於其餘扣案之安非他命2包（淨重1.325公克）、電
    子磅秤1台、帳冊2本、行動電話2具（SIM卡號分別為000000
    0000、0000000000）、分裝袋1包及分裝勺1支、吸食器 1組
    之等物，並無積極證據足認上揭扣案物品係被告甲○○、乙
    ○○販賣毒品所用之工具，亦非屬被告甲○○轉讓禁藥所用
    之物，上開物品與本案並無關連，亦非本案內應沒收之違禁
    物，爰不另為沒收之諭知。
七、上訴駁回部分（無罪部分）：
  (一)公訴意旨另以：被告甲○○、乙○○共同基於販賣第二級毒
    品甲基安非他命之犯意聯絡，並利用0000000000號行動電話
    作為聯絡工具，而於96年 6月11日，在臺北市○○區○○街
    66號3樓住處，以1,000元之代價，販賣第二級毒品安非他命
    1包約0.3公克予不詳年籍姓名綽號「小李」之成年男子，並
    交代乙○○轉交毒品給「小李」之同時收取現金1,000 元，
    因認被告甲○○、乙○○就此部分亦涉犯毒品危害防制條例
    第4條第2項之罪。
  (二)按犯罪事實應依證據認定之，無證據不得認定犯罪事實，刑
    事訴訟法第154條第2項定有明文。又刑事訴訟法所謂認定犯
    罪事實之證據，係指足以認定被告確有犯罪行為之積極證據
    而言，該項證據自須適合於被告犯罪事實之認定，始得採為
    斷罪資料。如未能發現相當證據，或證據不足以證明，自不
    能以推測或擬制之方法，以為裁判之基礎。又刑事訴訟上證
    明之資料，無論其為直接或間接之證據，均須達於一般之人
    均不致有所懷疑，而得確信其為真實之程度，始得據為有罪
    之認定，若其關於被告是否犯罪之證明未能達此程度，而有
    合理性懷疑之存在，致使無從形成有罪之確信，根據「罪證
    有疑，利於被告」之證據法則，即不得遽為不利於被告之認
    定，最高法院29年上字第3105號、40年臺上字第86號、76年
    臺上字第4986號判例可資參照。況刑事訴訟法第161條第1項
    亦規定，檢察官就被告犯罪事實，應負舉證責任，並指出證
    明之方法，是檢察官對於起訴之犯罪事實，應負提出證據及
    說服之實質舉證責任，倘其所提出之證據，不足為被告有罪
    之積極證明，或其指出證明之方法，無從說服法院以形成被
    告有罪之心證，基於無罪推定之原則，自應為被告無罪判決
    之諭知（最高法院92年台上字第128號判例要旨參照）。
  (三)公訴人認被告甲○○、乙○○涉犯毒品危害防制條例第 4條
    第 2項販賣第二級毒品安非他命之罪嫌，無非以如附表三所
    示之監聽譯文、扣案物：安非他命2包（淨重1.325公克）、
    電子磅秤1台、帳冊2本、行動電話3支（SIM卡號分別為0000
    000000、0000000000、0000000000）、分裝袋1包及分裝勺1
    支、吸食器 1組之等物為其主要論據，訊據被告甲○○、乙
    ○○固不否認有附表三所示之通話內容，被告甲○○亦不否
    認上揭扣案物品均為其所有，惟均堅決否認有販賣第二級毒
    品安非他命予「小李」之成年男子，被告甲○○辯稱無此事
    實等語，被告乙○○辯稱伊忘記了等語。經查：
  1.本件雖有被告二人間之監聽譯文即附表三所示之通話內容，
    被告二人亦不否認有如附表三所示之內容，惟公訴人迄未提
    出前揭「小李」之真實姓名年籍資料，以供法院查證是否確
    有其人，「小李」與被告甲○○間有無對話內容？內容是否
    與販賣毒品有關？倘為交易毒品，內容是否為交易毒品之種
    類、數量、價格及是否交易成功等重要事項，而觀諸附表三
    所示之通訊監察譯文內容，並無法確切得知認定上開交易毒
    品重要事項，是以縱使前揭通訊監察譯文內容，為被告甲○
    ○與乙○○之對話內容，亦尚不得僅以前揭通訊監察譯文內
    容，遽認被告二人共同有上開販賣第二級毒品予「小李」之
    犯行。
  2.至於公訴人所舉之其餘證據：安非他命2包（淨重1.325公克
    ）、電子磅秤1台、帳冊2本、行動電話3支（SIM卡號分別為
    0000000000、0000000000、0000000000）、分裝袋 1包及分
    裝勺1支、吸食器1組等扣案物，其中公訴人所稱之帳冊 2本
    （參原審卷第163頁至第187頁），依扣案帳冊之內容所示，
    其上記載：「大哥1個2000、阿成0.5 2700」、「小李500+5
    00+500+1000」等內容（參原審卷第163頁、第181頁），因
    檢察官並未舉證上開帳冊應如何解讀，僅憑人別簡稱、數字
    之記載，不但無法得知其各該記載所代表之意義，亦難遽認
    前揭記載即係被告甲○○販賣安非他命之帳冊資料，本院無
    從遽以認定上開文字即被告二人有共同販買毒品予「小李」
    之證據。又扣案之毒品安非他命、分裝袋、分裝勺等物，係
    供被告甲○○使用一節，除據其於原審坦承不諱外（參原審
    卷第 152頁），復有臺灣士林地方法院96年度易字第1653號
    確定判決電腦列印本在卷可按，是該等物品僅足證明被告甲
    ○○持有毒品及施用毒品之犯行，尚不足進而推論被告甲○
    ○、乙○○有共同販賣毒品之嫌疑。綜上所述，公訴人所舉
    證據，尚不足為被告二人有罪之積極證明，本院無從獲得被
    告二人有罪之心證，此外，復查無其他積極證據足證被告二
    人確有公訴人所指前開販賣安非他命予「小李」犯行，不能
    證明被告二人此部分之犯罪，揆諸首揭說明，不能證明被告
    二人有此部分之犯罪。
  (四)原審以此部分不能證明被告二人另犯毒品危害防制條例第 4
    條第 2項之販賣第二級毒品罪，而為被告二人無罪之諭知，
    核無不合。檢察官上訴意旨略以：依如附表三所示之監聽譯
    文內容，兼以被告二人亦不否認有上開內容之通話，被告甲
    ○○更表示上開通話所謂「秤一個0.3」是指0.3公克之「安
    非他命」等語觀之，上開通話內容顯係被告甲○○指示被告
    乙○○秤 0.3公克的安非他命交給綽號「小李」之男子，並
    以 1,000元為對價。又原審法院既已認定被告二人共同販賣
    安非他命與林漢忠，而被告甲○○所有之帳冊有記載「大哥
    1個2000元、阿成0.5 2700元」、「小李 500+500+500+1000
    」，顯然此一記載內容與毒品之交易有所關聯。是被告甲○
    ○既指示被告乙○○交付 0.3公克之安非他命予「小李」，
    並向其收 1,000元，經被告乙○○應允，事後被告甲○○在
    帳冊上為「小李500+500+500『+1000』」之記載，顯然被告
    乙○○確實有將 0.3公克之安非他命交給「小李」，同時並
    向小李收得此毒品之對價1, 000元後轉交被告甲○○，從而
    被告二人共同販賣安非他命犯行甚為明確等語，指摘原審判
    決認定被告二人無此部分販賣第二級毒品之犯行為不當。惟
    查，觀諸附表三所示之通訊監察譯文內容，並無法確切得知
    認定相關之交易毒品重要事項，尚不得僅以前揭通訊監察譯
    文內容，遽認被告二人共同有上開販賣第二級毒品予「小李
    」之犯行，因之實難以販賣第二級毒品罪相繩等情，業如前
    述。檢察官提起本件上訴，並未進一步提出積極證據以實其
    說，上訴意旨要係對原審依職權所為之證據取捨以及心證裁
    量，重為爭執，並屬臆測之詞，為無理由，應予駁回。
據上論斷，應依刑事訴訟法第369 條第1 項前段、第368 條、第
364條、第299條第 1項前段，修正前毒品危害防制條例第4條第2
項、第19條第1項，藥事法第83條第1項，刑法第2條第1項前段、
第11條、第28條、第47條第1項、第51條第5款、第59條，判決如
主文。
本案經檢察官張熙懷到庭執行職務。
中    華    民    國    98    年    12    月     3    日
                  刑事第十九庭  審判長法  官  鄧振球
                                      法  官  彭政章
                                      法  官  潘翠雪
以上正本證明與原本無異。
如不服本判決，應於收受送達後10日內向本院提出上訴書狀，其
未敘述上訴之理由者並得於提起上訴後10日內向本院補提理由書
（均須按他造當事人之人數附繕本）「切勿逕送上級法院」。
                                      書記官  駱國堯
中    華    民    國    98    年    12    月    3     日
附表一
┌──┬──────────────────────┬───┐
│編號│沒收物名稱                                  │註    │
├──┼──────────────────────┼───┤
│一  │行動電話壹具（含門號0000000000號SIM 卡壹枚）│扣案  │
├──┼──────────────────────┼───┤
│二  │販賣第二級毒品所得新臺幣壹仟元。            │未扣案│
└──┴──────────────────────┴───┘
附表二
被告甲○○、乙○○（使用電話：0000000000）與林漢忠（使用
電話：0000000000） 之通聯談話內容
┌──┬──────┬───────────┬──────────┐
│編號│時間        │被告甲○○、乙○○    │林漢忠              │
├──┼──────┼───────────┼──────────┤
│一  │96年6 月24日│許：喂                │                    │
│    │12時39分16秒├───────────┼──────────┤
│    │            │                      │喂，你們阿去（阿旭）│
│    │            │                      │呢，電話都打不通。  │
│    │            ├───────────┼──────────┤
│    │            │許：等一下，你要拿東西│                    │
│    │            │嗎？                  │                    │
│    │            ├───────────┼──────────┤
│    │            │                      │對呀                │
│    │            ├───────────┼──────────┤
│    │            │許：他在旁邊，要拿多少│                    │
│    │            │？                    │                    │
│    │            ├───────────┼──────────┤
│    │            │                      │妳叫他聽一下好嗎？  │
│    │            ├───────────┼──────────┤
│    │            │許：好。              │                    │
│    │            │周：喂                │                    │
│    │            ├───────────┼──────────┤
│    │            │                      │阿去（阿旭）你手機都│
│    │            │                      │不通。              │
│    │            ├───────────┼──────────┤
│    │            │周：有另外1支沒有告訴 │                    │
│    │            │你。                  │                    │
│    │            ├───────────┼──────────┤
│    │            │                      │我想說你出事情，一直│
│    │            │                      │在擔心。            │
│    │            ├───────────┼──────────┤
│    │            │周：沒有啦。          │                    │
│    │            ├───────────┼──────────┤
│    │            │                      │我想說先跟你差一張，│
│    │            │                      │明天再還給你。      │
│    │            ├───────────┼──────────┤
│    │            │周：一張，好，你過    │                    │
│    │            │    來跟我老婆拿      │                    │
│    │            ├───────────┼──────────┤
│    │            │                      │不過我現在正在上班，│
│    │            │                      │在樹林工地。        │
│    │            ├───────────┼──────────┤
│    │            │周：因為我中午要坐火車│                    │
│    │            │    到台東。          │                    │
│    │            ├───────────┼──────────┤
│    │            │                      │這樣我過去。        │
│    │            ├───────────┼──────────┤
│    │            │周：你到的時候再打電話│                    │
│    │            │    給我老婆好了。    │                    │
│    │            ├───────────┼──────────┤
│    │            │                      │你會交代你老婆吧？  │
│    │            ├───────────┼──────────┤
│    │            │周：對                │                    │
├──┼──────┼───────────┼──────────┤
│二  │96年6 月24日│許：喂，你到了嗎？    │                    │
│    │13時11分13秒├───────────┼──────────┤
│    │            │                      │到了。              │
│    │            ├───────────┼──────────┤
│    │            │許：那你上來拿好嗎？  │                    │
│    │            ├───────────┼──────────┤
│    │            │                      │他媽媽不在家嗎？    │
│    │            ├───────────┼──────────┤
│    │            │許：不在，不過在隔壁而│                    │
│    │            │已，不方便送。        │                    │
│    │            ├───────────┼──────────┤
│    │            │                      │好，我上去。        │
├──┼──────┼───────────┼──────────┤
│三  │96年6 月24日│                      │喂，小嵐，你們阿去（│
│    │22時01分45秒│                      │阿旭）呢？          │
│    │            ├───────────┼──────────┤
│    │            │許：你稍等一下周：喂  │                    │
│    │            ├───────────┼──────────┤
│    │            │                      │阿去（阿旭），我現在│
│    │            │                      │要拿錢過去給你，可以│
│    │            │                      │拜託一下嗎？等一下拿│
│    │            │                      │一泡東西給我，因為中│
│    │            │                      │午我跟你們拿的東西，│
│    │            │                      │我放在燈泡裡面，不小│
│    │            │                      │心弄破了，全部掉到地│
│    │            │                      │上。                │
│    │            ├───────────┼──────────┤
│    │            │周：這樣，好，你過來。│                    │
└──┴──────┴───────────┴──────────┘
附表三：被告甲○○（使用電話：0000000000）與被告乙○○（
使用電話：0000000000）之通聯談話內容
┌──┬──────┬───────────┬──────────┐
│編號│時間        │被告甲○○            │被告乙○○          │
├──┼──────┼───────────┼──────────┤
│一  │96年6 月11日│                      │喂。                │
│    │16時46分20秒├───────────┼──────────┤
│    │            │我跟你講，你現在秤一個│                    │
│    │            │0.3的起來，小李要過去 │                    │
│    │            │拿。                  │                    │
│    │            ├───────────┼──────────┤
│    │            │                      │要拿錢嗎？          │
│    │            ├───────────┼──────────┤
│    │            │拿1000元。            │                    │
│    │            ├───────────┼──────────┤
│    │            │                      │好。                │
└──┴──────┴───────────┴──────────┘
附錄本案有罪部分之論罪科刑法條之依據：
毒品危害防制條例第4條第2項
製造、運輸、販賣第二級毒品者，處無期徒刑或7 年以上有期徒
刑，得併科新臺幣7 百萬元以下罰金。
藥事法第83條第1項
明知為偽藥或禁藥，而販賣、供應、調劑、運送、寄藏、牙保、
轉讓或意圖販賣而陳列者，處7 年以下有期徒刑，得併科新臺幣
5 百萬元以下罰金。


司法院資訊處製作；財團法人民間司法改革基金會備份。
